【裁判字號】    98,訴,719
【裁判日期】    980930
【裁判案由】    違反毒品危害防制條例
【裁判全文】
臺灣嘉義地方法院刑事判決               98年度訴字第719號
公  訴  人  臺灣嘉義地方法院檢察署檢察官
被      告  甲○○
上列被告因違反毒品危害防制條例案件，經檢察官提起公訴（98
年度毒偵字第1001號），被告於準備程序中就被訴事實為有罪之
陳述，經本院合議庭裁定由受命法官改依簡式審判程序審理，判
決如下：
    主  文
甲○○施用第一級毒品，處有期徒刑陸月，如易科罰金，以新臺
幣壹仟元折算壹日。
    犯 罪 事 實
一、甲○○曾因施用毒品案件，經依臺灣高雄地方法院96年度毒
    聲字第1016號裁定送觀察、勒戒後，認無繼續施用毒品傾向
    ，於民國97年6 月6 日執行完畢釋放。詎仍不知悔改，於上
    開觀察、勒戒執行完畢釋放5 年內，另基於施用第一級毒品
    之犯意，於98年4 月14日16時許，在嘉義縣東石鄉猿樹村頂
    寮27號住處，以將海洛因摻入香菸吸食之方式，施用海洛因
    1 次。嗣經警對其採尿送驗，結果呈可待因、嗎啡（海洛因
    於人體內之代謝物）陽性反應，始悉上情。
二、案經嘉義縣警察局移送臺灣嘉義地方法院檢察署檢察官偵查
    起訴。
    理  由
一、本件係經被告甲○○於準備程序當庭表示認罪，而經本院裁
    定以簡式審判程序加以審理，則依據刑事訴訟法第273 條之
    2 ，同法第159 條第2 項之規定，不適用傳聞法則有關限制
    證據能力之相關規定，合先敘明。
二、上開犯罪事實，業據被告坦承不諱；又被告於98年4 月16日
    14時20分許，經警得其同意採尿送驗，其結果呈可待因、嗎
    啡陽性（按施用海洛因後，經人體之水解代謝作用，會呈可
    待因、嗎啡陽性反應）反應等情，有臺灣檢驗科技股份有限
    公司濫用藥物尿液檢驗報告（檢體編號為：偵2A46號）、尿
    液送驗姓名對照表各1 份在卷足憑，是被告上揭自白核與事
    實相符，應堪採信。另被告前因施用毒品案件，經臺灣高雄
    地方法院以96年度毒聲字第1016號裁定送觀察勒戒，嗣因無
    繼續施用毒品之傾向，於97年6 月6 日釋放出所，有臺灣高
    等法院被告前案紀錄表1 份在卷可憑，其於觀察、勒戒執行
    完畢釋放後5 年內，再犯本件施用毒品之罪，依法應予追訴
    處罰。綜上所述，本件事證明確，被告犯行洵堪認定，應依
    法論科。
三、查海洛因為毒品危害防制條例第2 條第2 項第1 款所定之第
    一級毒品，故核被告所為，係犯毒品危害防制條例第10條第
    1 項之施用第一級毒品罪。被告施用前持有海洛因之低度行
    為，應為施用之高度行為所吸收，不另論罪。爰審酌被告尚
    無構成累犯之犯罪前科，有上開前案紀錄表在卷足參，曾因
    施用毒品經裁定觀察勒戒，猶未知警惕而再犯本案，足見其
    未徹底戒除施用毒品，惟念及施用毒品本質上係戕害自身健
    康之行為，尚未嚴重破壞社會秩序或侵害他人權益，且被告
    坦承犯行、犯後態度尚屬良好暨其犯罪之動機、目的、手段
    、智識程度等一切情狀，量處如主文所示之刑，併諭知易科
    罰金之折算標準，以示懲儆。又被告行為後，刑法第41條增
    列第2 項、第3 項（原第2 項改列為同條第8 項），經總統
    於98年1 月21日公布，自98年9 月1 日起施行，修正後刑法
    第41條規定為：「犯最重本刑為5 年以下有期徒刑以下之刑
    之罪，而受6 個月以下有期徒刑或拘役之宣告者，得以新臺
    幣1,000 元、2,000 元或3,000 元折算1 日，易科罰金。但
    確因不執行所宣告之刑，難收矯正之效或難以維持法秩序者
    ，不在此限。依前項規定得易科罰金而未聲請易科罰金者，
    得以提供社會勞動6 小時折算1 日，易服社會勞動。受六個
    月以下有期徒刑或拘役之宣告，不符第一項易科罰金之規定
    者，得依前項折算規定，易服社會勞動。」，而修正後刑法
    施行法第3 條之2 規定：「刑法第41條及第42條之1 之規定
    ，於中華民國98年9 月1 日刑法修正施行前已裁判確定之處
    罰，未執行或執行未完畢者，亦適用之。」，本院基於下述
    理由認係檢察官指揮執行事項，爰不於主文中併為諭知：(一)
    就准否易科罰金執行，係檢察官於指揮執行時，依刑法第41
    條第1 項之規定，審酌受刑人具體情況定之，法院無庸就執
    行有無困難，及應否易科預為具體之認定（司法院院字第13
    87號解釋、最高法院94年度台上字第2595號判決、93年度台
    非字第197 號判決參照），而易服社會勞動之准否，亦應與
    易科罰金之准否相同，同列為檢察官指揮執行事項，由檢察
    官指揮處分之命令為之（98年7 月8 日修正公布、同年9 月
    1 日生效施行之刑事訴訟法第479 條規定：易服社會勞動由
    指揮執行之檢察官命令之，並定履行期間。），且刑事訴訟
    法執行編或其他條文，均無明文由聲請法院裁定之立法，顯
    見易服社會勞動，應與易科罰金同為「一般純屬執行程序」
    ，實無於判決主文中諭知之餘地。(二)再依新修正刑法第41條
    第6 項規定：「無正當理由不履行社會勞動，情節重大，或
    履行期間屆滿仍未履行完畢者，於第二項之情形應執行原宣
    告刑或易科罰金；於第三項之情形應執行原宣告刑。」觀之
    ，於受刑人未履行易服社會勞動時，逕由檢察官執行原宣告
    刑、或就原宣告刑執行易科罰金之處分，無庸再另為聲請法
    院裁定，是其易服社會勞動准否，甚或與原宣告刑、原宣告
    刑易服易科罰金之轉換折算，均無待於裁判主文中諭知。(三)
    98年5 月19日修正通過之中華民國刑法施行法第3 條之2 之
    立法理由亦明確指出：「依刑法第41條規定聲請易服社會勞
    動者，因條文已明定以社會勞動6 小時折算徒刑或拘役1 日
    ，與易科罰金應於裁判主文諭知折算標準之情形不同，無須
    於裁判主文諭知。至於可否易服社會勞動與可否易科罰金相
    同，均屬於執行事項，非裁判量刑事項。」。準此，本案依
    刑法施行法第3 條之2 規定有修正後刑法第41條之適用，被
    告人依法得向執行檢察官聲請以提供社會勞動6 小時折算1
    日，易服社會勞動，惟無須於本判決主文諭知，亦不生新舊
    法比較適用之問題，併予敘明。
據上論斷，應依刑事訴訟法第273 條之1 第1 項、第299 條第1
項前段，毒品危害防制條例第10條第1 項，刑法第11條前段、第
41條第1 項前段，判決如主文。
本案經檢察官侯德人到庭執行職務。
中    華    民    國    98    年     9    月    30    日
                  刑事第一庭    法  官  張志偉
以上正本證明與原本無異。
如不服本判決應於收受判決後10日內向本院提出上訴書狀，並應
敘述具體理由；其未敘述上訴理由者，應於上訴期間屆滿後20日
內向本院補提理由書（均須按他造當事人之人數附繕本）「切勿
逕送上級法院」。
中    華    民    國    98    年     9    月    30    日
                                書記官  張子涵
附錄法條：
毒品危害防制條例第10條第1 項
施用第一級毒品者，處6 月以上5 年以下有期徒刑。


司法院資訊處製作；財團法人民間司法改革基金會備份。
